臺灣高等法院刑事判決　　　　　　　　94年度上訴字第1410號
上　訴　人
即　被　告　甲○○
指定辯護人　本院公設辯護人王永炫
上列上訴人因強盜案件，不服臺灣桃園地方法院94年度訴字第53
號中華民國94年3 月25日第一審判決（起訴案號：臺灣桃園地方
法院檢察署93年度偵字第19844 號）提起上訴，本院判決如下：
    主  文
上訴駁回。
    事  實
一、甲○○前因違反毒品危害防制條例、偽造文書及妨害公務等
    案件，經臺灣桃園地方法院以89年度訴字第821 號、90年度
    訴字第2049號、臺灣新竹地方法院92年度竹簡字第32號分別
    判處有期徒刑一年、八月及四月確定，三案接續執行，於民
    國93年1 月4 日執行完畢，仍不知悔改，竟基於意圖為自己
    不法所有之概括犯意，先於93年12月10日晚上6 時5 分許，
    在桃園縣平鎮市○○路雙連1 段41號「禮品娃娃城」內，持
    其所有客觀上足以造成人體傷害之西瓜刀1 把，架住店員丙○○之頸部，至使丙○○不能抗拒，甲○○乃動手打開櫃檯
    抽屜取走店內現金新臺幣（下同）三萬八千元，得手後隨即
    逃離現場，並將上開西瓜刀丟入桃園大圳中；復於93年12月
    21日晚上10時55分許，在桃園縣平鎮市○○路雙連1 段52號
    「美洲超商」，先戴上其所有之鴨舌帽及口罩遮掩面容，再
    持其所有客觀上足以造成人體傷害之鐮刀1 把及假炸彈1 枚
    ，脅迫該商店負責人乙○○，至使乙○○不能抗拒，甲○○
    遂從櫃檯抽屜強行取走現金一萬三千元，得手後隨即駕駛其
    向旭展小客車租賃有限公司（以下簡稱旭展公司）所承租之
    車號YY─4136號自用小客車逃逸，並將上開鴨舌帽、口罩、
    假炸彈及鐮刀等物丟棄在桃園大圳中。嗣於93年12月22日晚
    間8 時10分許，甲○○駕駛前揭車輛行經桃園縣中壢市○○○路與元化路口為警查獲，並扣得甲○○所有之假炸彈遙控
    器1 個及放置遙控器之帆布袋1 只，而循線查獲上情。
二、案經桃園縣政府警察局平鎮分局報請臺灣桃園地方法院檢察
    署檢察官偵查起訴。
    理  由
甲、證據能力部分：
一、按被告以外之人於審判外之言詞或書面陳述，除法律有規定
    者外，不得作為證據，刑事訴訟法第159 條固定有明文。惟
    被告以外之人於審判外之陳述，雖不符同法第159 條之1 至
    之4 規定，而經當事人於審判程序同意作為證據，法院審酌
    該言詞陳述或書面陳述作成時之情況，認為適當者，亦得為
    證據。又當事人、代理人或辯護人於法院調查證據時，知有
    第159 條第1 項不得為證據之情形，而未於言詞辯論終結前
    聲明異議者，視為有前項之同意，此據同法第159 條之5 規
    定甚明。
二、被告甲○○於原審準備程序時當庭同意將被害人丙○○、乙○○及證人即旭展公司負責人之妻羅玉兒等人於警詢時之言
    詞陳述作為證據，有準備程序筆錄1份（見原審卷第25頁）
    在卷可考，且迄至本院辯論終前亦未聲明異議，本院審酌該
    等陳述做成時並無證明力明顯過低或證據係違法取得之情況
    ，依上說明，自應認上開警詢筆錄有證據能力，合予敘明。
乙、犯罪事實所憑之證據及理由
一、上開事實，業據被告甲○○坦承不諱，並經被害人丙○○、
    乙○○及證人羅玉兒於警詢時證述綦詳（詳偵查卷第21至25
    頁、第29頁），復有贓物認領保管單2 紙（詳偵查卷第28、
    30頁）、超商監視錄影帶翻拍照片、現場照片、被告犯本案
    時所租用之YY─4136號汽車照片共14張及小客車租賃契約書
    1 紙，並有被告所繪製供犯案之西瓜刀、彎刀圖樣在卷可稽
    （詳偵查卷第20頁、第42至52頁），另有假炸彈遙控器1 個
    及帆布袋1 只扣案可資佐證，足徵被告自白確與事實相符。
二、至被告於本院固辯稱伊罹患精神疾病，因之前在該商店玩電
    動玩具而積欠債務，老闆一再逼伊還錢，伊一氣之下才起意
    搶劫云云。惟查：被告於本院準備程序中，經本院質以能否
    提出罹患精神疾病之證明時，其答稱：伊是人格違常，並稱
    服兵役時亦是因精神疾病才被驗退云云（本院卷第35頁）。
    然被告既略謂「人格違常」，則究係罹何種精神疾病，實屬
    不明，而被告雖提出93年9 月9 日免役證明書以資證明，然
    該證明書僅記載「免役體位免服兵役」，但未記載其免役原
    因，故該免役證明書亦不足被告有何罹患精神疾病之證明。
    況被告於93年12月23日警詢中供承：我會作案是因為我朋友
    快生產，沒錢看醫生，所以才會去搶劫云云，足見被告猶知
    應如何辯解以減輕刑責，且於本院審理中其供述亦有條不紊
    ，仍知翻異前詞而為如上辯解，在在顯示被告之精神狀況容
    無異於常人之處，殊難認有何心神喪失或精神耗弱之情形。
    被告所辯純係事後卸責之詞，自無可取。
三、本件事證已臻明確，被告犯行堪予認定，應予依法論科。
丙、論罪之理由：
一、查被告甲○○持以強盜之西瓜刀及鐮刀等物，均屬質堅而鋒
    利之物，客觀上顯足以對人之生命、身體造成危險，自屬刑
    法第321 條第1 項第3 款所規定之兇器。核被告所為，係犯
    刑法第330 條第1 項之加重強盜罪。其前後二次強盜犯行，
    時間緊接，且係觸犯構成要件相同之罪名，顯係出於概括犯
    意反覆為之，為連續犯，應依刑法第56條規定論以情節較重
    之攜帶兇器以強暴至使不能抗拒而取他人之物之強盜既遂一
    罪，並加重其刑。
二、被告前因違反毒品危害防制條例、偽造文書及妨害公務等案
    件，經臺灣桃園地方法院以89年度訴字第821 號、90年度訴
    字第2049號、臺灣新竹地方法院92年度竹簡字第32號分別判
    處有期徒刑一年、八月及四月確定，三案接續執行，於93年
    1 月4 日執行完畢，有本院被告全國前案紀錄表在卷可按，
    其受有期徒刑之執行完畢五年內再犯本件有期徒刑以上之罪
    ，為累犯，應依刑法第47條之規定加重其刑，並依法遞加重
    之。
丁、上訴駁回之理由：
一、原審認被告罪證明確，適用刑法第56條、第330 條第1 項、
    第47條規定，並審酌被告有違反麻醉藥品管理條例、毒品危
    害防制條例、妨害自由、偽造文書、妨害公務等多項犯罪前
    科（見前揭本院被告全國前案紀錄表），可徵被告素行不良
    ，兼衡被告犯罪之手段尚屬平和，並未造成被害人受傷，強
    盜所得金額共計五萬一千元，及犯後坦承全部犯行，態度良
    好等一切情狀，量處有期徒刑九年。就附表編號1 至5 所示
    之物品，均為被告所有而供或預備供犯本件強盜罪所用之物
    ，業據被告供承在卷，雖未扣案，但不能證明業已滅失，應
    依刑法第38條第1 項第2 款規定宣告沒收；而扣案如附表編
    號6 至7 所示之物品，被告復供明為其所有而供本件犯罪所
    用，亦依刑法第38條第1 項第2 款規定宣告沒收等，經核其
    認事用法並無不合，量刑亦稱妥適。
二、被告上訴意旨空言罹患精神疾病，並泛稱量刑過重，請求從
    輕量刑云云，俱無理由，應予駁回。
據上論結，應依刑事訴訟法第368 條判決如主文。
本案經檢察官呂光華到庭執行職務。
中　　華　　民　　國　　94　　年　　7 　　月　　26　　日
　　　　　　　　　刑事第二十庭審判長法　官  陳貽男
　　　　　　　　　　　　　　　　　  法　官  高明哲
　　　　　　　　　　　　　　　　　  法　官  許仕楓
以上正本證明與原本無異。
如不服本判決，應於收受送達後10日內向本院提出上訴書狀，其
未敘述上訴之理由者，並得於提起上訴後10日內向本院補提理由
書狀（均須按他造當事人之人數附繕本）。
                                    書記官  劉貞達
中　　華　　民　　國　　94　　年　　7 　　月　　28　　日
附表：
┌──┬───────────────┬───────┐
│編號│應沒收之物                    │數量          │
├──┼───────────────┼───────┤
│1   │未扣案西瓜刀                  │1 把          │
├──┼───────────────┼───────┤
│2   │未扣案鐮刀                    │1 把          │
├──┼───────────────┼───────┤
│3   │未扣案假炸彈                  │1 個          │
├──┼───────────────┼───────┤
│4   │未扣案口罩                    │2 副          │
├──┼───────────────┼───────┤
│5   │未扣案鴨舌帽                  │1 頂          │
├──┼───────────────┼───────┤
│6   │扣案假炸彈遙控器              │1 個          │
├──┼───────────────┼───────┤
│7   │扣案帆布袋                    │1 只          │
└──┴───────────────┴───────┘
附錄本案論罪科刑法條全文
刑法第330 條第1 項：
犯強盜罪而有第321 條第1 項各款情形之一者，處七年以上有期徒
刑。
